臺灣高等法院民事判決
109年度上易字第44號
上  訴  人  楊書豪  


訴訟代理人  蔡富強律師                                 複代理人    張育純    住○○市○○○路0段000號12樓      被 上訴人   廖于瑞    住○○市○○區○○路00巷0弄00號0樓
訴訟代理人  廖紫涵    住同上                                  
上列當事人間請求侵權行為損害賠償事件，上訴人對於中華民國
108年11月26日臺灣新北地方法院108年度訴字第2696號第一審判
決提起上訴，本院於109年3月4日辯論終結，判決如下：
    主      文
上訴駁回。
第二審訴訟費用由上訴人負擔。
    事實及理由
一、共同訴訟中，一人之行為或他造對於共同訴訟人中一人之行
    為及關於其一人所生之事項，除別有規定外，其利害不及於
    他共同訴訟人，民事訴訟法第55條定有明文。查，本件被上
    訴人與原審共同原告廖竣加、廖千千起訴主張上訴人騎車不
    慎撞擊伊三人之父親廖文斌駕駛之電動代步車，致廖文斌死
    亡，伊三人自得請求上訴人賠償非財產上損害，被上訴人則
    另支付廖文斌醫療費用及喪葬費用，自得請求賠償為由，提
    起本件訴訟（見附民卷第5至9頁），堪認伊三人提起本件訴
    訟乃係「普通共同訴訟」，並無訴訟標的需合一確定之必要
    。準此，上訴人就原審判命其給付被上訴人部分，提起上訴
    ，其效力自不及於廖竣加、廖千千，合先陳明。　　
二、被上訴人主張：上訴人於民國107年9月11日下午5時許，騎
    乘車牌000-000重型機車（下稱系爭機車），自新北市永和
    區中正橋往台北方向行駛，應注意車前狀況並與前車保持適
    當距離，適有伊父親廖文斌騎乘電動代步車行駛於其前方，
    上訴人竟疏未注意自後方撞擊該電動代步車，致廖文斌人車
    倒地（下稱系爭事故），受有顱骨骨折合併硬腦膜下腔出血
    致高顱內壓合併腦中軸偏移致中樞神經性休克(下稱系爭傷
    害），送醫不治於翌日凌晨4時51分死亡。廖文斌突遭系爭
    事故死亡，身為伊之子女，精神上受有重大痛苦與悲傷，自
    得請求上訴人賠償伊非財產上損害150萬元；另伊為廖文斌
    支出醫療費用新台幣（下同）2411元、喪葬費用34萬2795元
    （以上三者，合計184萬5206元）。扣除已受領之強制汽車
    責任保險理賠金（下稱強制理賠保險金）66萬7180元，及扣
    減廖文斌所負與有過失責任20%比例後，依民法第192條第1
    項、第194條等規定，求為命上訴人給付伊24萬8985元並加
    計自收受刑事附帶民事訴訟裁定正本翌日即108年7月9日起
    算法定遲延利息之判決（未繫屬本院部分，不予贅述）。並
    於本院答辯聲明：如主文所示。
三、上訴人則以：廖文斌騎乘電動代步車係屬行人活動之輔助器
    材，僅能在行人專用道騎乘，不得行駛於車道上，故伊與廖
    文斌之過失比例應為各50%；又本件系爭事故所受領之強制
    理賠保險金為200萬1540元，伊得全數主張扣除，被上訴人
    與廖竣加、廖千千各自決定受償66萬7180元，不得拘束伊等
    語，資為抗辯。並於本院上訴聲明：㈠原判決不利於伊之部
    分廢棄。㈡上開廢棄部分，被上訴人在第一審之訴駁回。
四、查，㈠上訴人於107年9月11日下午5時許，騎乘系爭機車，自
    新北市永和區中正橋往台北方向行駛，應注意車前狀況並與
    前車保持適當距離，竟疏未注意自後方撞擊由廖文斌騎乘之
    電動代步車，致廖文斌人車倒地，受有系爭傷害，經送醫不
    治於翌日凌晨4時51分死亡；上訴人因系爭事故涉有過失致
    死罪嫌，經檢察官提起公訴，並經原法院刑事庭判決上訴人
    犯過失致人於死罪，處有期徒刑六月，如易科罰金，以1000
    元折算一日確定；㈡被上訴人、廖竣加、廖千千等三人係廖
    文斌之子女；㈢被上訴人為廖文斌支出醫療費用2411元、殯
    葬費用34萬2795元等情，有卷附臺灣新北地方檢察署107年
    度偵字第30629號起訴書、原法院108年度審交易415號刑事
    判決、全戶戶籍查詢結果、戶籍謄本、急診醫療費用收據、
    殯葬費用明細表可憑（見原審卷第11至16頁、原審限閱卷第
    5頁、本院卷第89頁、附民卷第11至15頁），並為兩造所不
    爭執（見原審卷第49頁），堪信為真。
五、本件應審究者為㈠廖文斌就系爭事故是否與有過失？㈡上訴人
    所得扣抵之強制理賠保險金額為若干？茲分別論述如下：　
㈠、廖文斌就系爭事故是否與有過失？
  ⒈按損害之發生或擴大，被害人與有過失者，法院得減輕賠償
    金額或免除之，為民法第217條第1項所明定。旨在謀求加害
    人與被害人間之公平，倘被害人於事故之發生或損害之擴大
    亦有過失時，由加害人負全部賠償責任，未免失諸過苛，因
    賦與法院得減輕其賠償金額或免除之職權。此所謂被害人與
    有過失，只須其行為為損害之共同原因，且其過失行為並有
    助成損害之發生或擴大者，即屬相當（最高法院103年度台
    上字第496號民事裁判意旨參照）。　　 
　⒉經查，本件上訴人就騎乘系爭機車未注意車前狀況並保持安
    全距離，自後方撞擊前方由廖文斌騎乘電動代步車，致廖文
    斌受有系爭傷害而死等情，並不爭執（見原審卷第49頁）；
    而廖文斌因係一患有身心障礙者權益保障法第5條第7項所定
    神經、肌肉、骨骼移動相關構造及其功能障礙等級輕度者（
    見原審外放偵查影印卷㈠第241頁身心障礙證明），其於系爭
    事故發生時所騎乘之電動代步車，依現場照片所示，核屬經
    行政院衛生署公告之醫療器材之「醫療用電三輪車」（見同
    上卷第46至50頁），其使用目的及功能有別於一般車輛，視
    為行人活動之輔助器材，於道路上應遵守一般行人之管制規
    定（見原審卷第61頁交通部路政司91年10月27日路臺監字第
    0950414833號函參照），然廖文斌卻駕駛該電動代步車行駛
    於車道上，且未依規定在人行道行走，對於系爭事故之發生
    顯屬與有過失。再參以新北市政府車輛事故鑑定委員會就系
    爭事故發生原因鑑定，亦認定廖文斌乘坐電動代步車未依規
    定行走人行道，為系爭事故之肇事次因；上訴人未注意車前
    狀況，則為肇事主因（見原審外放偵查卷㈡第17至18頁該會
    新北車鑑字第0000000號鑑定意見書）等情以觀，本院認上
    訴人、廖文斌對於系爭事故之發生，應依序負80%、20%之過
    失責任。
㈡、上訴人所得扣抵之強制理賠保險金額為若干？
　⒈保險人依本法規定所為之保險給付，視為被保險人損害賠償
    金額之一部分；被保險人受賠償請求時，得扣除之。強制汽
    車責任保險法（下稱強制保險法）第32條定有明文。
　⒉經查：
　　⑴、被上訴人為廖文斌支付醫療費用2411元、殯葬費用34萬2
        795元乙節，有卷附急診醫療費用收據、殯葬費用明細
        表可憑（見附民卷第11至15頁），且為上訴人所不爭執
        （見原審卷第49頁），則被上訴人依民法第192條第1項
        規定，自得請求上訴人賠償之。
　　⑵、其次，上訴人因駕駛系爭機車未注意車前狀況及保持安
        全距離，自後撞擊廖文斌死亡，其行為自有過失且不法
        ，業如前述；則被上訴人基於廖文斌之子女地位，依民
        法第194條規定，請求上訴人賠償其非財產上損害，亦
        屬有據。本院審酌廖文斌騎乘電動代步車外出，遭上訴
        人未注意車前狀況及保持安全距離，由後撞擊經送醫不
        治死亡，被上訴人身為廖文斌之子，經警通知至醫院見
        父親，因系爭事故受傷經急救無效死亡，其心中之痛苦
        實非筆墨所得形容；另參以上訴人係大學畢業，薪資所
        得約28萬餘元，被上訴人為國中畢業，目前無業，有不
        動產及汽車乙輛（見原審外放限閱卷第9至15頁、第35
        頁；原審卷第50頁、第59頁）等情狀，認被上訴人請求
        非財產上損害以80萬元為當。
    ⑶、依上說明，被上訴人請求上訴人賠償其前開三項損害額
        合計114萬5206元，於法固屬有據，然如前所述，廖文
        斌就系爭事故應負20%之過失責任，故上訴人應賠償被
        上訴人之損害額為91萬6165元（計算式：0000000×80%＝
        916165，元以下4捨5入）。又被上訴人自陳已受領強制
        理賠保險金66萬7180元（見本院卷第85頁存摺明細、第
        113頁保險理賠證明），依強制保險法第32條規定，上
        訴人受損害賠償請求時得扣除之，故被上訴人本件所得
        請求上訴人賠償之金額為24萬8985元。
    ⑷、上訴人雖抗辯：被上訴人、廖竣加、廖千千三人合計受
        領之強制保險理賠金為200萬1540元（即其三人每人平
        均受領66萬7180元），依強制保險法第32條規定，伊可
        全額扣除之，自不受其三人各自均受之66萬7180元拘束
        云云。然查：
　　　　①、按交通事故死亡者，其子女為第一順位之遺屬而有
            數人時，按人數平均分配保險給付或補償，強制保
            險法第11條第1項、第2項定有明文。
　　　　②、查，廖文斌因系爭事故死亡，其子女三人即被上訴
            人、廖竣加、廖千千等三人係其第一順位之遺屬，
            依法本即按人數平均分配保險給付。準此，保險公
            司因系爭事故給付強制理賠保險金200萬1540元，
            依法被上訴人、廖竣加、廖千千三人即應平均分配
            該保險金即每人66萬7180元。準此，保險人依強制
            保險法規定所為之保險給付，視為加害人損害賠償
            請求金額之一部分，上訴人依強制保險法第32條規
            定，於受賠償請求時，固得請求扣除之，但被上訴
            人僅受領強制理賠保險金66萬7180元，故上訴人只
            得在此範圍內為扣除之抗辯。
　　　　③、是以，上訴人雖抗辯被上訴人、廖竣加、廖千千三
            人合計受領之強制保險理賠金為200萬1540元（即
            其三人每人平均受領66萬7180元），依強制保險法
            第32條規定，伊可全額扣除之，自不受其三人各自
            均受之66萬7180元拘束云云，並無可採。
六、從而，被上訴人依民法第192條第1項、第194條等規定，（
    除確定部分外）訴請上訴人給付24萬8985元並加計自收受刑
    事附帶民事訴訟裁定正本翌日即108年7月9日（見附民卷第2
    1頁）起算至清償日止之法定遲延利息，為有理由，應予准
    許。原審就此部分為上訴人敗訴之判決，於法並無違誤。上
    訴人仍執前詞指謫原判決此部分不當，求予廢棄，為無理由
    ，應駁回其上訴。
七、本件事證已臻明確，兩造其餘之攻擊或防禦方法及所用之證
    據，經本院斟酌後，認為均不足以影響本判決之結果，爰不
    逐一論列，附此敘明。
八、據上論結，本件上訴為無理由。判決如主文。
　　
中　　華　　民　　國　 109　　年　　3 　　月　18 　　日
                  民事第九庭    
                      審判長法  官  楊絮雲
                            法  官  李昆霖
                            法  官  郭顏毓
正本係照原本作成。
不得上訴。
中　　華　　民　　國　　109 　年　　3 　　月　　18　　日

 　　　　　　　　　　　　 　書記官　陳佳伶